【裁判字號】    97,審聲再,1
【裁判日期】    970709
【裁判案由】    再審之訴
【裁判全文】
臺灣高雄地方法院民事裁定             97年度審聲再字第1號
再審原告    甲○○
再審被告    友聯產物保險股份有限公司
法定代理人  乙○○
上列當事人間請求再審之訴事件，再審原告對於本院民國96年8
月16日確定支付命令提起再審之訴，本院裁定如下：
    主  文
再審之訴駁回。
再審訴訟費用新臺幣壹仟元由再審原告負擔。
    理  由
一、按對於確定支付命令有第496條第1項之情形者，得提起再審
    之訴，並以原支付命令之聲請，視為起訴，民事訴訟法第52
    1條第2項固定有明文。惟按再審之訴，應於30日之不變期間
    內提起；前項期間，自判決確定時起算，判決於送達前確定
    者，自送達時起算；其再審之理由發生或知悉在後者，均自
    知悉時起算；但自判決確定後已逾5年者，不得提起；以第4
    96條第1項第5款、第6款或第12款情形為再審之理由者，不
    適用前項但書之規定。再審之訴，應以訴狀表明下列各款事
    項，提出於管轄法院為之：(一)當事人及法定代理人；(二)聲明
    不服之判決及提起再審之訴之陳述；(三)應於如何程度廢棄原
    判決及就本案如何判決之聲明；(四)再審理由及關於再審理由
    並遵守不變期間之證據。同法第500條、第501條分別定有明
    文。又提起再審之訴，應依民事訴訟法第501條第1項第4款
    表明再審理由，及關於再審理由並遵守不變期間之證據，此
    為必須具備之程式；所謂表明再審理由，必須指明確定判決
    有如何合於法定再審事由之具體情事始為相當，倘僅泛言有
    何條款之再審事由，而無具體情事者，仍難謂已合法表明再
    審事由；既未合法表明再審事由，即為無再審之事由，性質
    上無庸命其補正，最高法院61年台再字第137號判例意旨參
    照。
二、再審意旨略以：系爭車禍事故之發生，依現場撞擊點來看，
    再審聲請人在幹線道，訴外人蘇明村在支線道，是本件車禍
    顯為蘇明村之過失，與再審聲請人無關，然再審相對人不察
    ，竟就前開修復費用32萬元向本院聲請對再審聲請人核發支
    付命令確定在案。惟該支付命令送達時，再審聲請人早已遷
    居高雄縣美濃鎮廣林里溪38 -16號，並未居住於戶籍地。
    嗣經再審相對人之代理人來電通知，再審聲請人於96年12月
    3 日聲請閱卷後，始知相對人有聲請支付命令情事，爰依民
    事訴訟法第500 、507 條聲請再審，並聲明：(一)本院96年促
    字第55543 號確定支付命令廢棄(二)上廢棄部分，再審被告在
    前支付命令應予駁回(三)再審訴訟費用由再審被告負擔。
三、經查，本院依職權調閱本院96年度促字第55543號支付命令
    案卷，該支付命令係於96年7月17日寄存送達再審原告之戶
    籍地址高雄市左營區合群新村29-1號，有再審原告之全戶戶
    籍謄本及送達證書附於上開支付命令案卷可稽，該支付命令
    於96年8月16日確定，計算再審期間應至96年9月15日屆滿，
    其遲至96年12月25日始提起本件再審之訴，顯已遲誤再審期
    間，甚為明確。再按諸民事訴訟法第521條第2項規定，對於
    確定之支付命令，始得提起再審之訴，未確定者，並非得提
    起之，惟本件再審原告卻又主張上開支付命令未合法送達，
    亦即上開支付命令並未確定，實與其提起再審之訴之意旨矛
    盾。再審原告如仍認爭支付命令並未合法送達，則其20日之
    不變期間無從起算，自屬尚未確定之支付命令，是再審原告
    對之如有不服，應係以該支付命令尚未合法送達而未確定為
    由，針對該支付命令聲明異議，而非提起再審之訴。況再審
    原告亦未具體敘明上開確定支付命令有民事訴訟法第496 條
    第1 項何款之事由，僅泛言無肇事責任云云，亦與再審之要
    件不符。從而，自難認再審原告針對未確定之支付命令提再
    審之訴為合法，揆諸前揭說明，本件再審之訴不合法，應予
    裁定駁回。
四、依民事訴訟法第502條第1項、第95條、第78條、第87條第1
    項前段，裁定如主文。
中    華    民    國    97    年    7     月    9     日
                  民事第二庭  法  官  柯彩燕
以上正本係照原本作成。
如對本裁定抗告須於裁定送達後10日內向本院提出抗告狀，並繳
納裁判費新台幣1,000元。
中    華    民    國    97    年    7     月    9     日
                              書記官  許珍滋


司法院資訊處製作；財團法人民間司法改革基金會備份。
